臺灣高等法院高雄分院民事裁定　　　　　 94年度破抗字第2號
抗　告　人　甲○○
上列抗告人因聲請宣告破產事件，對於民國93年12月28日臺灣高
雄地方法院93 年 度破字第42號所為裁定提起抗告，本院裁定如
下：
    主  文
抗告駁回。
抗告程序費用由抗告人負擔。
    理  由
一、聲請及抗告意旨略以：抗告人前因受父親經營之高郵實業有
    限公司（下稱高郵公司）所託，擔任高郵公司向第一商業銀
    行股份有限公司左營分行（下稱第一銀行）借款之連帶保證
    人，詎高郵公司因近年來遭遇經濟嚴重不景氣，資金週轉不
    靈，未能如期繳交貸款，致抗告人亦遭受第一銀行之訴訟追
    討，現尚積欠第一銀行新台幣（下同）00000000元、黃美玉
    20萬元，合計為00000000元。而抗告人名下財產現僅餘高雄
    縣阿蓮鄉○○○段2556地號土地，現值約0000000 元，及現
    金21 萬 元，合計共約0000000 元，是抗告人之財產不足清
    償其債務，依法自得聲請宣告破產。乃原法院竟以第一銀行
    就抗告人上開不動產有別除權存在，不必依破產程序行使權
    利，故破產債權僅餘黃美玉之單一債權，即無依破產制度行
    使債權之必要等詞為由，駁回抗告人之聲請，惟第一銀行雖
    有抵押權而為具別除權之債權，其就未受償部分仍具有一般
    債權人身分，而得繼續就抗告人其他財產請求參與分配，是
    原法院遽予駁回抗告人之聲請，實有未妥，爰提起抗告，請
    求廢棄原裁定，並發回原法院另為適當之裁定等語。
二、按破產，對債務人不能清償債務者，宣告之，為破產法第57
    條所明定，惟法院就破產之聲請，應依職權為必要之調查，
    倘債務人確係毫無財產可構成破產財團，或債務人之財產不
    敷清償破產財團之費用及財團之債務，無從依破產程序清理
    其債務時，法院自得以無宣告破產之實益，裁定駁回聲請（
    最高法院91年台抗字第60號裁定意旨參閱）。
三、經查：抗告人就其所述前開財產及債務狀況，業據其提出財
    產狀況說明書、債權人清冊、原審91年度重訴字第1114號民
    事判決、律師函、債權申報書、財產目錄及土地登記謄本等
    各一件為證（原審卷第7 至16頁），並據第一銀行陳報明確
    ，且經原審依職權調閱抗告人之財產、所得查證屬實，亦有
    第一銀行93年12月22日（93）風債高區字第217 號函、稅務
    電子閘門財產所得調件明細表附卷可稽（原審卷第33、34、
    25 頁）， 堪認抗告人之財產已不足清償其債務。惟抗告人
    所有之上開土地，已於83年12月5 日設定權利價值1100萬元
    之最高限額抵押權予第一銀行以擔保前述債權，此有上開抗
    告人提出之土地登記謄本、第一銀行提出之原審93年6 月3
    日93雄院貴民夏92執字第24615 號函、抵押權設定契約書、
    他項權利變更契約書、他項權利證明書附卷可憑（原審卷第
    56至63頁），且上開土地經原審民事執行處送請鑑定，其鑑
    估總價為0000000 元，亦有正統不動產鑑定股份有限公司鑑
    估報告書足參（原審卷第46、47頁），是第一銀行就該土地
    就該擔保範圍，固有別除權存在，該別除權依法不依破產程
    序而行使其權利。惟第一銀行雖有抵押權而為具別除權之債
    權，其就未受償部分仍具有一般債權人身分，而得繼續就抗
    告人其他財產請求參與分配，故抗告人之債權人應有第一銀
    行及黃美玉二人，應無疑義。然經該有別除權之第一銀行行
    使權利後，抗告人現存之財產，僅餘現金21萬元，顯不足以
    支付財團之費用及財團之債務（含破產管理人之報酬、破產
    財團之管理費用、破產人及其家屬之生活費用等）。是破產
    財團自無由成立，而無從依破產程序清理其債務，因此，本
    件尚無宣告破產之實益。原裁定以第一銀行就抗告人上開不
    動產有別除權存在，不必依破產程序行使權利，故破產債權
    僅餘黃美玉之單一債權，無依破產制度行使債權之必要，而
    駁回抗告人之聲請，固有未洽，惟結論則無不合，仍應予以
    維持，本件抗告即屬無理由，應予駁回。
據上論結，本件抗告為無理由，依破產法第5 條，民事訴訟法第
495 條之1第1項、第449條第2項、第78條，裁定如主文。
中　　華　　民　　國　　94　　年　　2 　　月　  25　　日
                        民事第五庭
                            審判長法  官     蔡明宛
                            法        官     曾錦昌
                            法        官     魏式璧
以上正本證明與原本無異。
如不服本裁定應於送達後10日內向本院提出再抗告狀，並繳納再
抗告費新臺幣1 千元。再為抗告應以適用法規顯有錯誤為理由，
並經本院之許可，該許可以原裁定所涉及之法律見解具有原則上
之重要性者為限，並委任律師為代理人。
抗告人之配偶、三親等內之血親、二親等內之姻親，或抗告人為
法人、中央或地方機關時，其所屬專任人員具有律師資格並經法
院認適當者，亦得為第三審訴訟代理人。
第1項但書及第2項情形，應於提起抗告或委任時釋明之。
中　　華　　民　　國　　94　　年　　2 　　月　  25　　日
                            書　記　官　　  梁雅華
